【裁判字號】    91,上重訴,23
【裁判日期】    920806
【裁判案由】    毒品危害防制條例
【裁判全文】
臺灣高等法院臺中分院刑事判決                    九十一年度上重訴字第二三號
    上  訴  人
    即  被  告  丙○○
    選任辯護人  朱元宏
                黃興木
右上訴人因違反毒品危害防制條例案件，不服臺灣台中地方法院九十一年度重訴字第
三一○號中華民國九十一年六月四日第一審判決（起訴案號：臺灣台中地方法院檢察
署八十九年度偵字第一四五五八號），提起上訴，本院判決如左：
      主  文
原判決撤銷。
丙○○共同運輸第一級毒品，處無期徒刑，併科罰金新臺幣貳佰萬元，罰金如易服勞
役，以罰金總額與陸個月之日數比例折算，褫奪公權終身。
海洛因磚十八塊（合計淨重六千三百十八．○八公克，純度百分之八十六．八六、純
質淨重五千四百八十七．八八公克）沒收並銷燬之。
    事  實
一、丙○○前因違反懲治走私條例案件，經臺灣高等法院臺南分院判處有期徒刑一年
    ，經最高法院於民國（以下同）七十七年十一月間駁回上訴確定，嗣於八十年一
    月五日執行完畢。又因妨害自由案件，經臺灣高等法院臺南分院於八十三年五月
    間判處有期徒刑六月確定，並於八十三年六月二十一日易科罰金執行完畢。復因
    違反麻醉藥品管理條例，經臺灣高雄地方法院於八十八年二月間判處有期徒刑十
    五年，現上訴中尚未確定（均不構成累犯）。其欲至臺北運送第一級毒品海洛因
    一批至臺中，於八十九年八月二十五日告知丁○○（業經原審法院以八十九年度
    重訴字第三一一二號判處有期徒刑九年確定），並邀約丁○○偕同其北上，由丁○○將該批海洛因運回臺中送交予不詳姓名綽號「阿水」及其他姓名年籍不詳之
    人，丙○○則以支付新臺幣（下同）五萬元予丁○○作為報酬。二人遂基於共同
    運輸第一級毒品之犯意聯絡，由丙○○於八十九年八月二十六日，自高雄北上至
    臺中與丁○○會合，丁○○再駕駛不知情之其兄林欽鐘所有、車牌號碼ＱＴ─二
    六一二號自用小客車搭載丙○○前往臺北市，二人當晚投宿於臺北市○○○路「
    皇都飯店」內，丙○○先行向不詳姓名之人聯絡購買海洛因事宜，至翌日即八十
    九年八月二十七日中午，丙○○以丁○○所使用之0000000000號行動
    電話與丁○○聯絡，指示丁○○駕駛前述自用小客車前往臺北市市○○道一帶與
    其會合以載運海洛因，二人在該處會面後懷疑有警員跟監，隨即駕車加速離去，
    嗣發覺並無異狀後，丙○○再指示丁○○駕車前往臺北縣汐止鎮○○○路某停車
    場，由丙○○下車與一年約四十餘歲之不詳姓名男子接洽，該不詳姓名男子將海
    洛因磚十八塊（合計淨重六千三百十八．○八公克，純度百分之八十六．八六、
    純質淨重五千四百八十七．八八公克）交付丙○○，由丙○○將上開海洛因磚放
    置於丁○○所駕駛之前述自用小客車內後，指示丁○○先行開車返回臺中，將前
    述海洛因磚交付綽號「阿水」之人，並表示其將在另行搭車返回臺中後支付五萬
    元酬勞予丁○○。丁○○乃依丙○○所囑，自行駕車返回臺中，於同日十九時許
    ，在國道一號中山高速公路中港交流道南下出口處，為臺灣臺中地方院檢署檢察
    官指揮臺中縣警察局刑警隊及臺中縣警察局東勢分局組成之專案小組員警查獲，
    並自其駕駛之上開自用小客車內，扣得前述十八塊海洛因磚，丁○○於警訊時供
    出前述十八塊海洛因磚係丙○○交由其運輸至臺中，並經警授意，於八十九年八
    月二十七日晚間至同年月二十八日凌晨三、四時許，多次以行動電話與丙○○聯
    絡，佯與丙○○約定在尊龍客運設在臺中市朝馬之車站會面，警方因而得以於八
    十九年八月二十八日中午十二時，在尊龍客運臺中市朝馬車站查獲丙○○。丁○○另於該案偵查中，經由丁○○之選任辯護人提供其所有、供其與丙○○聯絡運
    輸毒品事宜之ＮＯＫＩＡ牌八二一○型、號碼0000000000號行動電話
    話機一具予臺灣臺中地方法院檢察署檢察官，而查悉上情。
二、案經臺中縣警察局刑警隊及臺中縣警察局東勢分局報告臺灣臺中地方法院檢察署
    檢察官偵查起訴。
    理  由
一訊據上訴人即被告丙○○固坦承於八十九年八月二十六日，自高雄北上至臺中與
    證人丁○○會合，由證人丁○○再駕駛自用小客車搭載被告前往臺北市，二人當
    晚投宿於臺北市○○○路「皇都飯店」內等事實，然矢口否認有運輸第一級毒品
    海洛因之犯行，並辯稱略以：當日其係去找一位當兵時的朋友看骨董，因為時間
    太晚方才投宿飯店，證人丁○○是其賣酒時認識的朋友，且林某尚有一些款項未
    付，當時證人丁○○要回臺中帶小孩去臺北，所以才和林某一同北上，第二天證
    人丁○○有至其飯店房間內，因丁○○之前欠伊酒錢，曾要伊介紹給他販賣安非
    他命的人，伊才會介紹「瘦仔」給他認識，當天確有一位綽號「瘦仔」的朋友也
    在現場，渠等喝茶後，其就去洗澡，出來後綽號「瘦仔」之人即已不在現場，其
    與證人丁○○一起至飯店外吃東西，翌日即八月二十七日中午，其在飯店附近吃
    飯，下午就到淡水找做骨董的朋友，第二天回臺中，其在臺中市朝馬車站搭車時
    為何會遭警方逮捕亦不清楚，其係賣酒的，毒品確非其所有，並未運輸毒品；伊
    係遭誣陷，其根本不認識「阿水」之人，因證人丁○○運輸毒品之犯行為警查獲
    後，懷疑係被告向警方密報，遂向被告勒索二千五百萬元，並由證人即臺灣彰化
    看守所管理員戊○○向被告傳話，表示若未於林某第一次出庭時交付款項與證人
    丁○○之妻，則證人丁○○將硬咬被告為毒品所有人，證人辛○○且陪同被告至
    彰化縣員林鎮向證人戊○○查證，證人甲○○亦知其情，在其查證過程且有錄音
    云云。
二、然經查：證人丁○○於原審法院審理中證稱其就八十九年八月二十七日、二十八
    日自臺北運輸第一級毒品海洛因至臺中之過程雖稱記不清楚云云，惟被告以五萬
    元之代價委請證人丁○○為被告載送第一級毒品海洛因自臺北運輸至臺中，且由
    證人丁○○駕車附載被告一同前至臺北，另由證人丁○○自行駕車載送第一級毒
    品海洛因返回臺中，被告另自行搭車返回臺中等情，迭據證人丁○○於警訊時、
    偵查中及原審法院八十九年度重訴字第三一二二號丁○○毒品危害防制條例案件
    中及本院審理中供證明確，復經本院於審理中提示予證人丁○○其於於警訊時、
    偵查中及原審法院八十九年度重訴字第三一二二號丁○○毒品危害防制條例案件
    中之歷次筆錄內容均稱其內容屬實。另證人即臺中縣警察局偵查員龔世宏於臺灣
    臺中地方法院檢察署八十九年度偵字第一四四四七號丁○○毒品危害防制條例案
    件偵查中結證稱：其循線查知證人丁○○要在被查獲前一天，北上運毒，當時只
    知有一名綽號叫「發哥」在高雄之男子要與被告一起至臺北，「發哥」是主謀，
    伊即一路跟監被告所駕駛之車牌號碼ＱＴ─二六一二號自用小客車，被告丙○○
    坐在證人丁○○車上，其二人沿高速公路北上，行車速度有時快有時慢，有時又
    停在路邊，似乎要看看有無人跟監。晚間九時或十時許，證人丁○○與被告即住
    宿在臺北市○○○路松山分局對面之「皇都飯店」，至隔日中午，被告出飯店，
    在南京東路上的公用電話亭，打電話給不詳之人，被告丙○○在外面晃，隔一會
    兒證人丁○○退房，開車出來，接走被告丙○○，伊則繼續跟監，結果在臺北市
    市○○道附近遭證人丁○○及被告發現有人跟監，即加速駛離，其不敢跟太近，
    以致為被告所逃逸，渠與其他警員決定留一半警力在臺北找尋證人丁○○駕駛之
    自用小客車，另一半先上高速公路準備攔截，嗣後發現證人丁○○使用之行動電
    話基地臺位置在高速公路上，其與全部警員則均上高速公路，在交流道逮捕證人
    丁○○，並在證人丁○○身上搜出十八塊海洛因磚，證人丁○○遭逮捕後，稱海
    洛因是被告丙○○的，並稱被告的習慣是不會與毒品在一起，會自己搭公車回臺
    中，渠即一直讓證人丁○○手機維持開機狀態，其間被告丙○○曾幾度聯絡證人
    丁○○，最後被告丙○○與證人丁○○約定在尊龍客運臺中朝馬車站前見面，其
    與其他警員即埋伏在該處而逮捕被告等語（見本院調閱之臺灣臺中地方法院檢察
    署八十九年度偵字第一四四四七號丁○○毒品危害防制條例案卷第一百五十四頁
    反面、第一百五十五頁正面、本院卷一第一百五十頁至一百六十八頁））。另證
    人即臺中縣警察局東勢分局刑事組偵查員林憲聲於原審法院審理八十九年度重訴
    字第三一一二號中亦結證稱：其自電話監聽得知證人丁○○與「發哥」，並跟監
    到臺北之證人丁○○住宿的飯店，之後又跟監到臺北縣汐止鎮，但在汐止鎮有跟
    丟，後來從汐止到臺北時，又發現證人丁○○之行蹤。其於八十九年八月二十七
    日十九時許在國道一號中山高速公路中港交流道南下出口查獲證人丁○○，並在
    其駕駛之自用小客車內查獲十八塊第一級毒品海洛因磚，證人丁○○是自行打開
    車子後車廂與後座之間的夾層，並告訴我們該等毒品是從臺北運下來，是一個叫
    「發哥」的人叫他運的，事後查出「發哥」之姓名是被告丙○○，證人丁○○說
    「發哥」會用行動電話告知證人丁○○其到達臺中的中港交流道，要求證人丁○○去載他，伊因而於隔天早上在尊龍客運朝馬站查獲被告，查獲證人丁○○開始
    到隔天查獲被告之期間內，證人丁○○確實一直接聽被告打來給證人丁○○之行
    動電話等語（見該案卷第九十六頁至第一百頁）。況被告於原審法院辯稱其於八
    十九年八月二十六日，自高雄北上至臺中與證人丁○○會合，由證人丁○○再駕
    駛自用小客車搭載被告前往臺北市，當日其係去找一位當兵時的朋友看骨董，因
    為時間太晚方才投宿飯店，其係賣藥酒的，證人丁○○是賣酒時認識的朋友，且
    林某尚有一些款項未付，當時證人丁○○要回臺中帶小孩去臺北，所以才和林某
    一同北上，第二天證人丁○○有至其飯店房間內，當時有一位綽號「瘦仔」的朋
    友也在現場，渠等喝茶後，其就去洗澡，出來後綽號「瘦仔」之人即已不在現場
    ，其與證人丁○○一起至飯店外吃東西，翌日即八月二十七日中午，其在飯店附
    近吃飯，下午就到淡水找做骨董的朋友，第二天回臺中，其在臺中市朝馬車站搭
    車時為何會遭警方逮捕亦不清楚云云，惟其於原審法院審理八十九年度重訴字第
    三一一二號丁○○毒品危害防制條例案件中經原審法院訊問是否曾於八十九年八
    月二十六日與被告一同前往臺北時，先證稱：伊於八十九年八月二十八日為警查
    獲前二、三日，乃獨自一人至臺北市士林區購買古董，證人丁○○並未與其一起
    前往臺北，嗣又改稱：伊僅為警查獲一次，該次是搭乘丁○○駕駛之自用小客車
    前往臺北，惟其後即未乘坐丁○○所駕駛車輛等語（見該案卷第一百五十五頁至
    第一百五十九頁），被告前後所述已非相符，供述反覆不一，未足憑信。
三、又依卷所附監聽錄音譯文內容所示，證人丁○○以0000000000號行動
    電話，自八十九年八月二十五日起至同年月二十七日止，曾先後多次撥打000
    0000000號及0000000000號二行動電話號碼與一綽號為「華哥
    」之人聯絡，渠等二人歷次通話內容如下：
  1.八十九年八月二十五日零時二十六分四十三秒起：「Ａ（指丁○○以下同）：華
    哥你好。Ｂ（指丙○○以下同）：你好。Ａ：華哥我現在談生意，如果說明天見
    面有問題嗎？Ｂ：要見面。Ａ：明天，你不是說明天要上來，我跟你一起上去，
    還是我直接上去和你見面，錢匯給你，你拿給他，因為他比較大，他一次拿比較
    大，我這裡無法供應那麼多，我說這一次要三箱。Ｂ：三箱哦。Ａ：對。Ｂ：好
    。Ａ：三箱來說，我只有一箱給他，這種情形我要說一、二箱何時給他。Ｂ：明
    天晚上或後天，後天就可以去用了。Ａ：明天晚上就可以處理給他哦。Ｂ：對。
    Ａ：因為我要確定才可以跟他說，所以我先打電話跟你說，如果沒問題，我就說
    明天晚上。Ｂ：明天下午過去就好了。Ａ：我先問你這邊如果沒問題，我才可以
    答應。Ｂ：沒問題。Ａ：我等一下先拿一箱給他，明天見面再說。Ｂ：好。Ａ：
    好再見。」
  2.八十九年八月二十五日十三時二十九分二十一秒起至十三時三十分五十秒止：「
    Ａ：華哥你好。Ｂ：嗯。Ａ：我昨天說那個客人，他北部的大約三、四點才會到
    這裡來，說對方要三箱，但是手頭上有一箱，還差二箱，上去北部後回來再和他
    處理。Ｂ：對呀。Ａ：他如果北部下來，我再和你聯絡，讓你知道時間。Ｂ：好
    ，沒關係，看怎樣我再打電話來和你聯絡。Ｂ：好。」
  3.八十九年八月二十五日十九時五十一分十六秒起至十九時五十二分二十三秒止：
    Ａ老闆Ｂ阿福在談，Ｂ有點不放心，但照會完後，可以了，再過三十分至一小時
    再和你聯絡。
  4.八十九年八月二十五日二十一時三十七分五十一秒起至二十一時三十九分二十五
    秒止：Ａ與Ｂ說改成明天，Ａ身上有四十元左右，Ｂ說上去就直接可以處理。
  5.八十九年八月二十七日十三時十六分二十四秒起至十三時十七分二十二秒止：「
    Ａ：華哥，你在那，我怎麼沒有看到。Ｂ：我在附近（斷訊）臺北市○○○路○
    段一三三號一間小吃。」
  6.八十九年八月二十七日十三時二十一分五十四秒起至十三時二十二分二十四秒止
    ：Ａ告知Ｂ在彰化銀行對面一條巷子。Ｂ：「知道。」
  7.八十九年八月二十七日十三時二十七分二秒起至十三時二十七分三十八秒止：「
    Ａ：華哥這住址八德路。Ｂ：沒有啦，在南京東路我在這等你。Ａ：哦。Ｂ：南
    京東路往東這邊。Ａ：三三三嗎？Ｂ：一三三哦。Ａ：對四段哦。Ａ：好，ＯＫ
    。」
  8.八十九年八月二十七日十七時五十九分二十六秒起至十八時零分四十二秒止：「
    Ｂ：華哥，你好，你什麼時候才到。Ａ：我十二點至二點從這裡出發，到三至四
    點，你在問那個和這邊的都知道，交情都不錯。」
  9.八十九年八月二十七日十八時十五分四十秒起至十八時十六分二十一秒止：Ａ問
    Ｂ到了嗎？「Ｂ：路上塞車。Ａ：這邊朋友在催了。Ｂ：不用急，放心啦，急沒
    有用。」
  10.八十九年八月二十七日二十三時二十五分四十四秒起至二十三時二十七分止：Ａ
    告知華哥在忙馬仔那不去了。「Ｂ：一點下來（大概）到那三點半，因為十二點
    多約人。」
  11.八十九年八月二十八日一時五十四分五十二秒起至一時五十五分二十七秒止：Ａ
    等一下要坐計程車去坐車，差不多四、五點才到。Ｂ：「我等你。」
  12.八十九年八月二十八日三時三十四分五十三秒起至三時三十五分五十三秒止：Ａ
    已快到豐原要和Ｂ約見面，在朝馬尊龍見，差不多二十分。
    前述通話內容經檢察官於偵查中提示予證人丁○○閱覽後，證人丁○○供證稱：
    編號1.之通話內容係談論彰化有一名為「阿水」之人本來要十二塊海洛因即六箱
    ，伊向被告提及此事，被告稱先拿三箱予「阿水」，證人丁○○與被告並約定於
    八十九年八月二十五日一起上臺北，編號5.6.之通話內容為被告於八十九年八月
    二十七日中午外出與人聯繫毒品交易之事後，聯絡被告出外與之會合，但因證人
    丁○○找不到丙○○，遂打電話問被告現在何處；編號8.之通話內容係丙○○表
    示「阿水」人很可靠，要證人丁○○放心交付毒品予「阿水」（見臺灣臺中地方
    法院檢察署八十九年度偵字第一四四四七號丁○○毒品危害防制條例案卷第一五
    九頁至第一六○頁）。經核上述監聽錄音譯文之內容，與證人丁○○於偵查中所
    供：係彰化一名綽號「阿水」之人要海洛因六塊等語（見上開偵查案卷第九十二
    頁）、被告於八十九年八月二十七日中午以電話指示證人丁○○前去臺北市市○○道一帶準備載運毒品（見上開偵查卷第九十二頁）等情，均相符合，又被告於
    警訊時自承係在八十九年八月二十八日凌晨在臺北市○○路搭乘尊龍客運返回臺
    中，而前述編號11.12.之監聽錄音內容，通話時間均在該日凌晨，且通話雙方相約
    在該日凌晨四、五時許在尊龍客運朝馬站會面等情節，亦符合於證人丁○○於偵
    訊中供證稱：其先回臺中，將毒品帶回來，被告丙○○另外搭大客車回來，他會
    主動聯絡我，以確定安全後他會與我見面，當天會被捉到就是如此情形，我是被
    捉，配合警察誘捕辛某，我在回臺中的路上，被捉之前他先打電話給我，000
    0000000號這支電話，問我說人在那裡，路上順利嗎？我回答說有，我被
    捉後他又打了二次電話給我，確定沒有問題後才約在臺中港路與河南路口尊龍客
    運站見面，我就帶警察去埋伏，見到辛某後即上前逮捕等語（見偵查卷第七十六
    頁反面），且證人丁○○平日連繫時均稱呼其「華哥」等語，亦與監聽譯文所示
    其稱謂係「華哥」一節相符。被告經檢察官人提示上開監聽譯文辯稱該段時間確
    有聯絡，是有與證人丁○○約在臺中，但未提及什麼三箱之事，但內容己經忘記
    了，對話內容所指為何其忘記了，復稱通話內容、時間均忘記了，那段時間有聯
    絡，但內容是什麼我都忘了，我是有約他見面云云，雖均辯以內容不記得云云，
    惟均自承當時確與證人丁○○有所聯絡約定之情事，而證人丁○○於為警查獲後
    ，在警方授意之下，持續與被告聯絡，並佯與被告約定在臺中見面之時間、地點
    ，以利警方逮捕被告丙○○等語，而「發」哥、「華」哥二字讀音亦甚近似，上
    開所述「華哥」、「發哥」應係同一人，且該監聽錄音譯文中所稱之「華哥」，
    應係被告無誤。
四、另證人丁○○車上為警查扣之白色磚塊十八塊經送請法務部調查局鑑驗結果，均
    係海洛因磚（合計淨重六千三百十八．○八公克，純度百分之八十六．八六、純
    質淨重五千四百八十七．八八公克），有法務部調查局中華民國八十九年九月二
    十五日00000000號鑑定通知書一件在卷可憑。此外，復有證人丁○○用
    以與被告聯絡運輸毒品事宜之ＮＯＫＩＡ牌八二一○型、號碼00000000
    00號行動電話話機一具扣案可資佐證。而證人丁○○且經本院認定以其與被告
    共同運輸第一級毒品罪判處有期徒刑九年確定，業經本院調閱本院八十九年重訴
    字第三一一二號丁○○違反毒品危害防制條案卷查明屬實。
五、被告雖另以其根本不認識「阿水」其人，因證人丁○○運輸毒品之犯行為警查獲
    後，懷疑係被告向警方密報，遂向被告勒索二千五百萬元，並由證人即臺灣彰化
    看守所管理員戊○○向被告傳話，表示若未於林某第一次出庭時交付款項與證人
    丁○○之妻，則證人丁○○將找幾位監獄中之人硬咬被告為毒品所有人，證人辛○○且陪同被告至彰化縣員林鎮向證人戊○○查證，證人甲○○亦知其情，在其
    查證過程且有錄音云云，並提出錄音帶及其譯文各一份為證。然為證人丁○○所
    否認，另稱其並不認識證人戊○○，其於八十九年間在高雄認識辛○○，見過二
    、三次，其並無請人傳話向被告索款二千五百萬元云云。另證人即臺灣彰化看守
    所管理員戊○○證稱其並不認識證人丁○○，另其經朋友介紹認識被告，但並無
    交情，其有聽過要被告交出二千五百萬元，否則要咬死被告一事，但其不知是何
    人要咬出被告，此事係聽一名住在草屯的朋友陳明倩說的，並不是透過渠向被告
    傳話，只是朋友聊天時有提過此事云云（原審卷九十一年四月四日訊問筆錄），
    復稱證人丁○○之妻打電話約其外出，日期忘記了，地點係在草屯要上中投公路
    之便利商店，林某之妻叫其跟被告說拿出二千五百萬元出來，經其與林某之妻協
    調後，叫不要那麼多，只要拿二千萬元即可，其有向丁○○之妻表示看我的面子
    是否以二千萬元就好，林某之妻表示同意，係依證人丁○○運毒品可能被判徒刑
    期間計算，約一個月七萬元，一年計八十四萬元，其係概略計算，林某之妻並稱
    如果未匯款，要叫二名裡面的人咬死被告，說被告有販毒，林某之妻表示此係證
    人丁○○要其轉告，當日係證人丁○○之妻與丁○○會面後留在臺中，並至草屯
    找我，其嗣後有轉告被告，係在金馬餐廳吃飯時剛好碰到被告，其表示有聽到這
    些話，係證人丁○○要其拿出二千五百萬元出來，但最後只要二千萬元就好，否
    則要找二個人咬死被告；上開所述吃飯係有一次與同事聚餐，其吃完飯出來剛好
    遇到被告，才向被告表示上情，其有留電話給被告，後來隔了約一、二星期後，
    被告打電話約我出去，約在同一家餐廳，就是該次被告與證人辛○○一同前來，
    至於卷附錄音譯文確係其與被告等人之對話；被告有無付款並不知道，但被告表
    示不付款（見原審九十一年五月二十一日審判筆錄）。證人甲○○證稱其認識被
    告，但不認識證人丁○○，其見到證人戊○○與被告談事情，但不知談何事，其
    只聽到戊○○表示要被告拿出二千五百萬元出來，否則有人要找人咬住被告，至
    於是什麼人、什麼事其並不清楚，嗣後又在吃飯場合有聽到戊○○向被告說要拿
    出二千五百萬元出來，否則有人要咬住你等情，前後二次均係在彰化縣員林鎮金
    馬餐廳（原審九十一年四月四日訊問筆錄）。證人辛○○稱其並不認識證人丁○○，惟見過一次，但在何時見過已忘記，當時不知其人叫丁○○，事後被告才告
    知此人即丁○○，被告曾在高雄向其表示他送酒類，但警察指稱他送嗎啡，此後
    被告曾在高雄向其表示戊○○向被告表示丁○○在獄中稱要被告交付二千五百萬
    元，否則要在監獄找出二人連同丁○○三人咬出被告，這樣就成立犯罪，要被告
    考慮看看，嗣後我叫被告帶錄音機去員林與戊○○談，其與被告及甲○○三人開
    車到員林找戊○○、不詳姓名年籍之李太太（只知是戊○○服務之監獄長官之妻
    ）協調，當時戊○○表示看其面子減五百萬元，向被告要二千萬元，並說低於二
    千萬元就不用講了，當場並由被告帶錄音機錄音，其對話內容即如錄音譯文，在
    對話中戊○○確實有明確指稱係丁○○要戊○○傳話要求被告支付二千五百萬元
    云云（見原審九十一年五月七日審判筆錄），上開證人雖均證稱證人丁○○確有
    透過他人傳話向被告索款二千五百萬元或二千萬元，否則將另偕同二人誣指查獲
    海洛因磚為被告所有云云，並有錄音帶及其譯文各一份為證。惟查證人丁○○經
    警查獲本件運輸毒品犯行後，即由檢察官聲請經本院裁定羈押，已如前述，證人
    丁○○係羈押在臺灣臺中看守所一節，業據證人丁○○於審理中證述明確，而證
    人戊○○、丁○○均證稱並不認識對方等語，衡情證人丁○○殊無委請任職臺灣
    彰化看守所之證人戊○○帶話轉告被告索款之理。且證人丁○○於八十九年八月
    二十七日下午七時許在臺中市○○路○○道下為警查獲，其於八十九年八月二十
    八日上午十一時警訊中即供明查獲之第一級毒品海洛因係「發哥」所有，並指認
    「發哥」即被告丙○○，復在臺灣臺中地方法院檢察檢察官於同日下午四時許訊
    問時亦指證係被告丙○○叫其運輸毒品（見臺灣臺中地方法院檢察署八十九年度
    偵字第一四四四七號丁○○毒品危害防制條例案卷第四十一頁正面），另於檢察
    官聲請羈押而在本院於八十九年八月二十八日晚間九時四十分訊問時亦供明查獲
    海洛因係「發哥」的（見原審法院八十九年度聲羈字第五四六號案卷第四頁正面
    、反面），嗣即經原審法院裁定羈押在案，是以證人丁○○於本件運輸毒品案件
    查獲之初，即已明確供述指認被告，且迭於警偵訊時及本院九十一年度重訴字第
    三一一二號毒品危害防制條例案件審理中及本件本院審理中均指證一致，並非係
    證人丁○○遭羈押後始透過其妻輾轉向被告索款未果，始指證被告參與本件運輸
    毒品之犯行，且證人戊○○證稱被告表示不付款等情；而遍查全卷，亦無另有二
    人指證被告之情事，益徵被告所辯及證人辛○○、戊○○、甲○○證稱被告如未
    付款予丁○○則林某將覓得另二人指訴被告一節，未足憑信。是本院認上開被告
    不付款二千萬元則證人丁○○將誣攀被告之說詞並未足採信。又被告另辯以不知
    買主「阿水」何人，如何與被告聯絡等情公訴人未為詳查云云，惟證人即臺中縣
    警察局東勢分局小隊長己○○於本院及原審法院審理中稱「阿水」係自監聽中得
    知其人等語，另證人丁○○於原審法院審理中證稱有見過「阿水」，但並不認識
    ，亦未曾直接與之聯絡，「阿水」曾向其說要六塊海洛因，其表示不能作主，需
    向被告詢問方能決定等語，足徵確有「阿水」其人，自未足因被告自始否認犯行
    即認並無交運毒品與「阿水」一事，或無該「阿水」者。被告另辯以證人丁○○
    就為被告運輸毒品次數歷次供述不一云云，惟證人丁○○就本件經查獲之犯行，
    業已明確供述，已如前述，而證人丁○○所陳述本件以外其他運送毒品犯行，並
    無證據可佐，且未經公訴人起訴，自難以上開未起訴之部分未足證明犯罪即以遽
    認被告並無本件運輸毒品犯行。雖被告於本院聲請傳訊證人庚○○及壬○○以證
    明渠此次去台北係向庚○○購買傢俱云云；雖證人庚○○、壬○○於本院亦到庭
    證稱確有其事，但被告於台北交付毒品給丁○○運輸前後，非不得從事其他之活
    動，故此部分之證詞，不得作為有利被告之認定，併此敘明。
六、綜上諸情以觀，證人丁○○於為警查獲之警訊時即明確指證被告參與本件運輸毒
    品犯行，且迭於歷次偵審程序中指證一致，而被告自高雄赴臺中與證人丁○○會
    合，復一同前往臺北，居住同一飯店，其接運毒品過程猶遭警方跟監，嗣待證人
    丁○○自行駕車返回臺中時，深夜及凌晨期間雙方猶有密切之電話聯絡，且被告
    猶係證人丁○○為警查獲後，配合警方以電話與被告約定而查獲，顯見本件證人
    丁○○自臺北載送第一級毒品海洛因一批至臺中一事，被告確有參與。被告辯以
    毒品確非其所有，並未運輸毒品，係遭誣陷云云，顯係卸責之詞，不足採信。本
    件事證明確，被告犯行洵堪認定。
七、核上訴人即被告丙○○所為，係犯毒品危害防制條例第四條第一項之運輸第一級
    毒品罪。被告持有第一級毒品海洛因之低度行為應為運輸之高度行為所吸收，不
    另論罪。被告與證人丁○○二人間，就前述犯行具有犯意聯絡及行為分擔，為共
    同正犯，原審法院論罪科刑固非無見，惟查按刑罰法令關於沒收之規定，有採職
    權沒收主義與義務沒收主義。職權沒收，指法院就屬於被告所有，並供犯罪所用
    或因犯罪所得之物，仍得本於職權為斟酌沒收與否之宣告，例如刑法第三十八條
    第一項第二款、第三款、第三項前段等屬之。義務沒收，又可分為絕對義務沒收
    與相對義務沒收二者。前者指凡法條規定「不問屬於犯人與否，沒收之。」者屬
    之，法院就此等之物，無審酌餘地，除已證明毀滅外，不問屬於犯人與否或有無
    查扣，均應沒收之，例如刑法第二百條、第二百零五條、第二百零九條、第二百
    十九條、第二百六十六條第二項、毒品危害防制條例第十八條第一項前段等屬之
    ；後者，供犯罪所用或因犯罪所得，且以屬於被告所有者為限，始應予以沒收，
    例如毒品危害防制條例第十九條第一項前段、修正前著作權法（八十七年一月二
    十一日修正公布前之著作權法）第九十八條、肅清煙毒條例第十三條第一項是（
    參照最高法院八十九年度台上字第五六○五號判決）。又沒收物之執行完畢與沒
    收物之不存在，並非一事，因犯罪依法必須沒收之物，雖已於共犯中之一人確定
    判決諭知沒收，並已執行完畢，對於其他共犯之判決，仍應宣告沒收。（最高法
    院六十五年度第五次刑庭庭推總會議決議參照），故原判決就另案扣案之ＮＯＫ
    ＩＡ牌八二一○型、號碼0000000000號之行動電話話機一具，係共犯
    丁○○所有，供其與被告聯絡運輸第一級毒品罪事宜所用之物，另案為沒收之諭
    知，此有臺灣臺中地方法院檢察署檢察官九十年七月十日中檢盛執準字第四七一
    三四號扣押（沒收）物品處分命令一份附於該署九十年度執字第四九○三號丁○○毒品危害防制條例執行卷宗內可憑，業經本院調卷核閱屬實，並已執行完畢，
    自無從再為沒收之諭知，至於被告與共犯丁○○所共同運輸之第一級毒品海洛因
    磚十八塊（合計淨重六千三百十八．○八公克，純度百分之八十六．八六、純質
    淨重五千四百八十七．八八公克），依照上開說明係採絕對義務沒收，故仍應依
    毒品危害防制條例第十八條第一項前段之規定沒收銷燬之；被告上訴意旨否認犯
    罪雖不足採，但原判決既有可議即屬無可維持，應由本院將原判決撤銷改判，爰
    審酌被告運輸第一級毒品海洛因、且所運送毒品數量甚為龐大、嚴重危害社會治
    安、並助長毒品之氾濫、惡性非輕，且對於運輸毒品之罪行砌詞卸責、亦無悔意
    、犯後態度難認良好等一切情狀，量處如主文所示之刑，並就所科處罰金刑部分
    依法諭知易服勞役之折算標準，以示懲儆。被告經宣告如主文所示之無期徒刑，
    依刑法第三十七條第一項規定，並宣告褫奪公權終身。
八、再按犯毒品危害防制條例第四條第一項至第三項、第五條第一項至第三項、第六
    條第一項至第三項、第七條第一項至第三項、第八條第一項至第三項、第十條或
    第十一條第一項、第二項之罪，供出毒品來源，因而破獲者，得減輕其刑，該條
    例第十七條定有明文；且毒品危害防制條例第十七條關於減輕其刑之規定，其立
    法目的，在利用減刑之寬典，鼓勵運輸、販賣、吸用或持有毒品之行為人，供出
    毒品之來源，藉以擴大防制毒品之成效，使煙毒易於斷絕。故凡觸犯該條所列舉
    之罪者，據實指陳其毒品所直接由來之人或地，並因而破案查獲者，即符合該條
    得減輕其刑之規定，至其所供毒品由來之人，與之是否具有共犯關係，並非所問
    （最高法院八十九年臺上字第三九七○號判決意旨參照）。揆其意旨，應以被告
    據實指陳其毒品所直接由來之人或地，因而破獲者，始足當之。本件被告雖為配
    合警方查獲游景標運輸第二級毒品案件及蔡朝宗製造第二級毒品安非他命案件，
    有秘密證人筆錄二份（見偵查卷第一百五十六頁至一百五十七頁、第一百六十頁
    、第一百六十二頁）及臺灣高等法院臺中分院九十年度上重訴字第二七號游景標
    毒品危害防制條例案件及九十年度上重訴字第三十四號蔡朝宗毒品危害防制條例
    案件判決影本各一份在卷可參，惟此係分別涉及運輸及製造第二級毒品安非他命
    之犯行，尚與本件運輸第一級毒品海洛因之毒品直接來源無涉，自難認被告已有
    供出毒品來源因而破獲，即無足邀減刑之寬典。再公訴人認被告於偵查中供述相
    關犯罪之網絡，因而使臺灣臺中地方法院檢察署檢察官得以追訴與該犯罪相關之
    刑事案件之被告（查獲之案件，詳如卷附資料），請依證人保護法第十四條之規
    定量處云云，復稱此部分資料均在卷內云云。惟按證人保護法第二條所列刑事案
    件被告或犯罪嫌疑人，於偵查中供述與該案案情有關重要關係之待證事項或其他
    共犯之犯罪事證，因而使檢察官得以追訴該案之其他共犯者，經檢察官事先同意
    者為限，其就因供述所涉之犯罪，減輕或免除其刑，證人保護法第十四條第一項
    定有明文，又被告或犯罪嫌疑人雖非前項案件之共犯，但於偵查中供述其犯罪之
    前手、後手或相關犯罪之網絡，因而使檢察官得以追訴與該犯罪相關之第二條所
    列之刑事案件之被告者，參酌其犯罪情節之輕重、被害人所受之損害、防止重大
    犯罪危害社會治安之重要性及公共利益等事項，以其所供述他人之犯罪情節或法
    定刑較重於其本身所涉之罪且經檢察官事先同意者為限，就其因供述所涉之犯罪
    ，得為不起訴處分，同法條第二項亦有規定。經查：被告丙○○於本件係運輸毒
    品案件之被告而非證人，自與證人保護法所規定之「證人」身分不合。而被告自
    始否認有何運輸第一級毒品犯行，更無供出該案案情有關重要關係之待證事項，
    另遍查全卷檢察官亦無追訴本件運輸第一級毒品之其他共犯者之相關事證，反係
    因共犯即證人丁○○之供述而查獲被告，已如前述，其情節自與證人保護法第十
    四條第一項之規定不符。又被告固有配合警方查獲游景標運輸第二級毒品案件及
    蔡朝宗製造第二級毒品安非他命案件等情，有秘密證人筆錄二份（見偵查卷第一
    百五十六頁至一百五十七頁、第一百六十頁、第一百六十二頁）及臺灣高等法院
    臺中分院九十年度上重訴字第二七號游景標毒品危害防制條例案件及九十年度上
    重訴字第三十四號蔡朝宗毒品危害防制條例案件判決影本各一份在卷可參，惟此
    係涉及第二級毒品安非他命之運輸、製造等犯行，亦非本件運輸第一級毒品海洛
    因犯行之前手、後手，縱令認上述製造、販賣第二級毒品安非他命係本件運輸第
    一級毒品之相關犯罪之網絡，惟依證人保證法第十四條第二項之規定，至多僅為
    檢察官得否為不起訴處分之問題，尚與本院對被告論罪科刑無涉。公訴人認本件
    被告應依證人保護法第十四條之規定處理，尚屬無據。是本院認應無證人保護法
    第十四條之適用，附此敘明。
據上論結，應依刑事訴訟法第三百六十九條第一項前段、第三百六十四條、第二百九
十九條第一項前段、毒品危害防制條例第四條第一項，第十八條第一項前段、刑法第
十一條前段、第二十八條、第四十二條第三項、第三十七條第一項，罰金罰鍰提高標
準條例第二條，判決如主文。
本案經檢察官乙○○到庭執行職務。
中      華      民      國    九十二     年      八       月     六     日
                                   臺灣高等法院臺中分院刑事第四庭
                                         審判長法  官  洪  耀  宗
                                       法  官  江  德  千
                                               法  官  劉  登  俊
右正本證明與原本無異。
如不服本判決應於收受送達後十日內向本院提出上訴書狀，其未敘述上訴之理由者並
得於提起上訴後十日內向本院補提理由書（均須按他造當事人之人數附繕本）。
                                               書記官  林  水  濱
中      華      民      國    九十二     年      八       月     七     日
附錄法條：
毒品危害防制條例第四條第一項：製造、運輸、販賣第一級毒品者，處死刑、無期徒
刑；處無期徒刑者，得併科新臺幣一千萬元以下罰金。
                                                                        Ｆ


司法院資訊處製作；財團法人民間司法改革基金會備份。
